【裁判字號】    97,易,1925
【裁判日期】    980512
【裁判案由】    竊盜
【裁判全文】
臺灣臺南地方法院刑事判決              97年度易字第1925號
公  訴  人  臺灣臺南地方法院檢察署檢察官
被      告  甲○○
指定辯護人  本院公設辯護人乙○○
上列被告因竊盜案件，經檢察官提起公訴(97年度營偵字第1727
號)，本院判決如下：
    主   文
甲○○竊盜，累犯，處有期徒刑貳月，如易科罰金，以新臺幣壹
仟元折算壹日；又於夜間侵入住宅竊盜，累犯，處有期徒刑肆月
，如易科罰金，以新臺幣壹仟元折算壹日。應執行有期徒刑伍月
，如易科罰金，以新臺幣壹仟元折算壹日。
    事   實
一、甲○○有明顯智能不足缺陷，認知功能不佳，理解判斷能力
    不足，合併有明顯重複性之退化行為，其辨識行為違法或依
    其辨識而為行為之能力有顯著減低之情形。其曾於民國96年
    間因竊盜案件，經本院以96年度易字第391號判處有期徒刑7
    月，減為有期徒刑3 月又15日確定，甫於97年2月6日執行徒
    刑完畢，並於翌日出監。詎其仍不知悔改，復意圖為自己不
    法之所有，於97年9月17日上午6時30分許，侵入丁○○位在
    臺南縣新營市護鎮里後鎮106 之10號住處內（侵入住宅部分
    未據告訴），徒手竊取丁○○所有置於屋內之國際牌數位相
    機1台及現金新臺幣（下同）700元，得手後即逕行離去。甲
    ○○又意圖為自己不法之所有，於同年月20日凌晨4時許（
    日出前之夜間），侵入丁○○上開住處內（侵入住宅部分未
    據告訴），徒手竊取丁○○所有置於屋內之洗面乳2 條及現
    金230 元。甲○○於得手後甫走出丁○○上開住處門外欲離
    去之際，適為丁○○返家發現而報警處理當場查獲，並扣得
    前開洗面乳2條及現金230元。嗣經警方經甲○○同意，與丁
    ○○共同前往甲○○位於臺南縣後壁鄉竹新村14鄰新厝22號
    住處，並於該處起出丁○○所失竊之前開國際牌數位相機1
    台及現金700元。
二、案經丁○○訴由臺南縣警察局新營分局報告臺灣臺南地方法
    院檢察署檢察官偵查起訴。
    理  由
壹、程序方面：
一、按被告之自白非出於強暴、脅迫、利誘、詐欺、疲勞訊問、
    違法羈押或其他不正之方法，且與事實相符者，得為證據。
    刑事訴訟法第156條第1項定有明文。查本件被告甲○○於本
    院行準備程序及審理程序時，雖抗辯其於警詢時及偵查中坦
    承竊取被害人丁○○物品之筆錄內容，係當時亂說云云，惟
    被告對於在警詢及偵查中自白之任意性並未爭執，復查無明
    顯事證足認檢察官及警察機關於製作該等筆錄時，有對被告
    施以法律所禁止之不正方法等情事，是依前揭法條規定，應
    認被告於警詢及偵查中之自白具有任意性，應有證據能力。
二、本件證人即被害人丁○○於偵查中向檢察官所為之證述，業
    經具結在卷（偵查卷第10頁至第11頁、第13頁），雖該證述
    過程未予被告甲○○對質詰問之機會，惟被告及其指定辯護
    人對上開證人證述之內容於準備程序及審理程序時均未爭執
    其證據能力，且該證人亦經本院於審理程序中依職權傳訊到
    庭踐行詰問程序。本院審酌上開證人於偵查中證述之內容，
    係於偵查中向檢察官所為之陳述，且作證前業已踐行具結，
    其證詞內容亦為被告所不爭執，復無任何顯有不可信之情況
    存在，是依刑事訴訟法第159條之1第2 項規定，應有證據能
    力。另上開證人於司法警察調查中所為之陳述（警卷第8 頁
    至第10頁），雖屬被告以外之人於審判外之言詞，依刑事訴
    訟法第159條第1項規定，應無證據能力，惟其陳述經本院審
    理時提示予被告，並經被告及辯護人表示均無意見，且本院
    依卷內資料審酌上開警詢作成時之情況，亦認為並未有何違
    背法律或其他相關規定之情事，以之作為本案之證據亦屬適
    當，故依刑事訴訟法第159條之5第1 項規定，上開證人於警
    詢之陳述亦具有證據能力。
三、另卷附之刑案現場照片10張（警卷第21頁至第25頁）均係以
    機械（照相機）方式所留存之影像，而扣案之國際牌數位相
    機1台、洗面乳2條及現金930 元，則係被告犯本件竊盜犯行
    所得之贓物，均非依憑人之記憶再加以轉述而得。是以上開
    各物證均非供述證據，殊無傳聞證據排除法則之適用，復無
    證據證明係公務員違背法定程序或經偽造、變造所取得，且
    與
    本件事實具有相當之關聯性，自應均認有證據能力。
四、又財團法人臺灣省私立高雄仁愛之家附設慈惠醫院經本院囑
    託就本件被告施以精神鑑定，該院於98年3 月23日以「慈惠
    醫院精神鑑定報告書」（本院卷第26至第27頁，以下簡稱「
    精神鑑定報告書」）回覆本院。因上述精神鑑定報告書詳細
    敘述鑑定之經過與結果，包含了一般身體檢查、神經學檢查
    、WA IS-III智力測驗及精神狀態檢查等，內容不但具體明確
    ，並將鑑定經過一併載明於鑑定報告書中，詳盡記載檢查結
    果且載明檢查之情形，核與刑事訴訟法第206條第1項規定之
    法定記載要件相符，自有證據能力。
貳、實體方面：
一、訊之被告甲○○矢口否認有任何竊盜犯行，辯稱：伊並未進
    入被害人住處內，洗面乳係被害人丁○○放置於屋外洗澡的
    地方，伊雖於警詢時及偵查中坦承於上揭之時地為上開之竊
    盜犯行，惟均係伊亂說云云。經查：
（一）證人即告訴人丁○○於偵查及審理時均具結證稱於97年9
      月20日凌晨4 時許返家時，正逢被告從其家中走出來，當
      場即發現被告口袋內裝有洗面乳2條及現金230元，經詢問
      後被告不但承認係從其家中所竊取，更表示之前即曾至其
      家中竊取數位相機1台及現金700元，得手後即將上開贓物
      置放在臺南縣後壁鄉竹新村新厝22號住處內，經報警處理
      後在獲得被告同意之情形下，員警及證人丁○○即與被告
      至被告住處之衣櫃內取出證人丁○○遭竊之國際牌數位相
      機1台及現金700元（偵查卷第10頁、第11頁，本院卷第41
      頁、第42頁）。
（二）證人即本案至現場處理之員警吳榮堂於本院亦證稱證稱：
      「（問：97年9月20日凌晨4時許，你是否有查獲甲○○涉
      嫌竊盜案件？當時情形如何？）有。當時是被害人丁○○
      向110 報案表示其住宅遭竊，我接獲通知到現場時，有被
      害人、被告甲○○在場，甲○○坦承有侵入住宅竊取物品
      ，並從口袋拿出新臺幣230元及2條洗面乳，事後被害人丁
      ○○並說先前也有遭小偷侵入，我們一併問被告，被告也
      坦承有拿數位相機及700 元。」、「（問：查獲數位相機
      及700 元之過程？）我們經甲○○同意，由警方帶往其臺
      南縣後壁鄉竹新村新厝22號住處，他母親出來開門，他哥
      哥也在場，由甲○○帶我們去他的房間，在他衣櫥裡面拿
      出1台數位相機，700元則從甲○○身上拿出來。」、「（
      你說700 元在甲○○身上拿出來，當時他取出這些現金時
      ，你有無看到？）這部分我已忘了，但印象當天有查扣
      700 元，是從衣櫥或身上拿出來我忘記了。」證人吳榮堂
      與丁○○前開供述互核一致，應可採信。
（三）被告為警查獲時當場確有前開現金230元及2條洗面乳；而
      警方與甲○○、丁○○共同前往甲○○前開住處，亦於甲
      ○○房間起出丁○○所失竊之前開國際牌數位相機1 台及
      現金700 元，此均有卷附現場照片可憑。益徵證人吳榮堂
      與丁○○前開供述應與事實相符而可採信。
（四）本件被告於警詢（警卷第5、6頁）及偵查（偵查卷第6、
      11頁）均坦承有前開竊盜之犯行。其嗣於本院雖否認有何
      竊盜犯行，並稱伊於警詢時及偵查中坦承竊取前開物品之
      筆錄，係伊亂說的。惟其於警詢及偵查中之供述適與前開
      證人吳榮堂、丁○○供述一致，且警方亦確實於案發當場
      查獲前開現金230元及2條洗面乳，並於甲○○房間起出丁
      ○○所失竊之前開國際牌數位相機1台及現金700元，已如
      前述。是被告於警詢時及偵查中之供述應與事實相符而可
      採信。被告經智能測驗結果為中度智能不足，並領有殘障
      手冊，且經財團法人臺灣省私立高雄仁愛之家附設慈惠醫
      院精神鑑定結果被告之智力屬中度智能不足程度，認知功
      能明顯受損，已屬全面性之障礙，並影響記憶力、專注力
      及社會判斷能力甚多，其辨識行為違法或依其辨識而行為
      之能力，有顯著減低等情，有中華民國身心障礙手冊及上
      開醫院出具之精神鑑定報告書附卷可稽（偵查卷第12頁、
      本院卷第26頁、第27頁）。亦即，被告雖因先天認知功能
      缺損而嚴重影響其行為判斷能力，但辨識行為違法或依其
      辨識而行為之能力並未完全喪失。參諸被告於本院訊問時
      ，亦均能理解問題之意義，且回答切題，其前開警詢、偵
      查中自白之陳述能力應無瑕疵。本院審酌被告本身之智能
      問題，再參之被告於證人丁○○住處前遭警察逮捕及至被
      告家中取出贓物時，均有家人陪同在場（警卷第5頁、本
      院卷第42頁），復無其他明顯事證足認檢察官及警察機關
      於製作該等筆錄時，有對被告施以法律所禁止之不正方法
      ，揆諸前情，被告先為有罪之陳述，後於審理時逕為否認
      犯罪且未提出任何說明或理由，前後供述不一，自應以於
      警詢及偵查中之有罪之陳述較為可採。
        綜上所述，被告前開所辯顯係卸責之詞，委不足採。此
    外，復有扣押書及贓物認領保管單各1紙附卷可資佐證本件
    事證明確，被告前揭竊盜犯行，均堪認定，自應依法論科。
二、核被告先後2次所為，分別係犯刑法第320條第1 項普通竊盜
    罪、第321條第1項第1款之加重竊盜罪。被告所犯前開2次竊
    盜罪及加重竊盜罪，犯意各別、行為互殊，應分論併罰。又
    被告如事實欄所載之前科記錄，有臺灣高等法院被告前案紀
    錄表1份附卷可參，其於受有期徒刑執行完畢後5年內，故意
    再犯本件有期徒刑以上之普通竊盜罪及加重竊盜罪，均為累
    犯，應依刑法第47條第1 項之規定，各加重其刑。另被告依
    WAIS- III之智力測驗評估，總智商43屬中度智能不足，且認
    知功能不佳，理解判斷能力不足，合併有明顯重複性之退化
    行為，故常有重複性輕微犯罪行為，被告之辨識行為違法或
    依其辨識而行為之能力，有顯著減低等情，有財團法人臺灣
    省私立高雄仁愛之家附設慈惠醫院出具被告之精神鑑定報告
    書在卷可佐（本院卷第26頁至第27頁），堪認被告於行為時
    ，確因精神障礙致其辨識行為違法之能力，顯著降低，爰依
    刑法第19條第2 項之規定減輕其刑，並與前揭加重規定，依
    法先加後減之。爰審酌被告前有竊盜前科，卻仍不知悔悟再
    犯本罪，行為確有不該，惟念及被告患有上開病症，且所竊
    取之物價值非鉅，業已交還被害人，並兼衡被告犯罪之動機
    、手段等一切情狀，分別量處如主文所示之刑，並定其應執
    行之刑及諭知易科罰金之折算標準示懲。
據上論斷，應依刑事訴訟法第299條第1項前段，刑法第320 條第
1項、第321條第1項第1款、第47條第1項、第19條第2項、第41條
第1項前段、第51條第5款，刑法施行法第1條之1，判決如主文。
本案經檢察官丙○○到庭執行職務。
中    華    民    國    98    年    5    月    12    日
                    刑事第三庭  法  官  鄭文祺
以上正本證明與原本無異。
如不服本判決應於收受本判決後10日內向本院提出上訴書狀，並
應敘述具體理由。其未敘述上訴理由者，應於上訴期間屆滿後20
日內向本院補提理由書狀（均須按他造當事人之人數附繕本）「
切勿逕送上級法院」。
                                書記官  張宜柔
中    華    民    國    98    年    5     月    12    日
附錄本案論罪科刑法條全文：
中華民國刑法第320條第1項︰
意圖為自己或第3人不法之所有，而竊取他人之動產者，為竊盜
罪，處5年以下有期徒刑、拘役或科500元以下罰金。
意圖為自己或第3人不法之利益，而竊佔他人之不動產者，依前
項之規定處斷。
前2項之未遂犯罰之。
中華民國刑法第321 條
犯竊盜罪而有下列情形之一者，處6月以上、5年以下有期徒刑：
一、於夜間侵入住宅或有人居住之建築物、船艦或隱匿其內而犯
    之者。
二、毀越門扇、牆垣或其他安全設備而犯之者。
三、攜帶兇器而犯之者。
四、結夥3人以上而犯之者。
五、乘火災、水災或其他災害之際而犯之者。
六、在車站或埠頭而犯之者。
前項之未遂犯罰之。


司法院資訊處製作；財團法人民間司法改革基金會備份。
